臺灣臺北地方法院刑事裁定　　　　　　 93年度聲判字第148號
聲　請　人　丁　○
代　理　人　徐松龍律師
被　　　告　甲○○
　　　　　　乙○○
上列聲請人因告訴被告等竊佔案件，不服臺灣高等法院檢察署檢
察長駁回再議之處分（九十三年上聲議字第三二九七號），聲請
交付審判，本院裁定如下：
    主  文
聲請駁回。
    理  由
一、按聲請人不服上級法院檢察署檢察長或檢察總長認再議為無
    理由而駁回之處分者，得於接受處分書後十日內委任律師提
    出理由狀，向該管第一審法院聲請交付審判。法院認為交付
    審判之聲請不合法或無理由者，應駁回之。刑事訴訟法第二
    百五十八條之一、第二百五十八條之三第二項前段，分別定
    有明文。
二、本件聲請人告訴被告甲○○及乙○○共同涉犯竊佔罪嫌，經
    臺灣臺北地方法院檢察署（下稱臺北地檢署）檢察官以九十
    三年度偵字第五四三七號不起訴處分書為不起訴處分，聲請
    人不服聲請再議，由臺灣高等法院檢察署（下稱丙○署）檢
    察長以再議為無理由，於九十三年九月十四日以九十三年度
    上聲議字第三二九七號駁回聲請再議，聲請人等於同年九月
    二十三日收受處分書，並於同年九月三十日向本院聲請交付
    審判，合先敘明。
三、聲請交付審判意旨略以：
  (一)本案告訴事實係指聲請人所有臺北縣新店市○○段二三二地
    號土地遭被告二人共同竊佔於上揭土地上敷設水泥，並將之
    連同被告二人共有相鄰同地段二三０、二三三地號及其土地
    上之廠房出租予案外人長禔工業股份有限公司（下稱長禔公
    司，負責人鍾盛欽），而由長禔公司作為停車使用，而非指
    述被告二人共同土地上之廠房及其大門位置佔用聲請人之土
    地，是臺北地檢署檢察官及丙○署均以被告二人共有土地上
    之廠房及其大門未佔用聲請人之土地為由，認被告二人為涉
    竊佔犯行，實乃均對於本案告訴事實有所誤認，而有未盡調
    查能事之違誤。
  (二)聲請人於所有土地上所興築之磚牆已遭拆除，並有車輛停放
    在聲請人所有之系爭土地上，而該停放之車輛僅能由被告二
    人出租之廠房大門出入，是單純由外觀觀之，確足認聲請人
    所有系爭土地已遭佔用，且聲請人所有系爭土地地面原為泥
    土地面，聲請人發現已遭人敷設為水泥地面，顯然係他人為
    佔用聲請人所有系爭土地而構建，另參諸相鄰之廠房承租人
    鍾盛欽、江寶銀夫婦陳稱，渠承租被告二人共有土地及廠房
    時，聲請人所有系爭土地之情形即為現況，益見係被告二人
    為出租自己之土地及廠房而將聲請人原興築之磚牆拆除並敷
    官及丙○署就聲請人告訴之事實均未予查明，認定事實，要
    有違誤。
四、按刑事訴訟法第二百五十八條之一規定聲請人得向法院聲請
    交付審判，係對於「檢察官不起訴或緩起訴裁量權」制衡之
    一種外部監督機制，法院僅就檢察官所為不起訴或緩起訴之
    處分是否正確加以審查，以防止檢察機關濫權，依此立法精
    神，同法第二百五十八條第三項規定法院審查聲請交付審判
    案件時「得為必要之調查」，其調查證據之範圍，自應以偵
    查中曾顯現之證據為限；而同法第二百六十條對於不起訴處
    分已確定或緩起訴處分期滿未經撤銷者得再行起訴之規定，
    其立法理由說明該條所謂不起訴處分已確定者，包括「聲請
    法院交付審判復經駁回者」之情形在內，是前述「得為必要
    之調查」，其調查證據範圍，更應以偵查中曾顯現之證據為
    限，不得就聲請人新提出之證據再為調查，亦不得蒐集偵查
    卷以外之證據，否則，將與刑事訴訟法第二百六十條之再行
    起訴規定，混淆不清，亦將使法院僭越檢察官之職權，而有
    回復「糾問制度」之虞；且法院裁定交付審判，即如同檢察
    官提起公訴使案件進入審判程序，是法院裁定交付審判之前
    提，必須偵查卷內所存證據已符合刑事訴訟法第二百五十一
    條第一項規定「足認被告有犯罪嫌疑」而檢察官應提起公訴
    之情形，亦即該案件已經跨越起訴門檻，否則，縱或法院對
    於檢察官所認定之基礎事實有不同之判斷，但如該案件仍須
    另行蒐證偵查始能判斷應否交付審判者，因交付審判審查制
    度並無如同再議救濟制度得為發回原檢察官續行偵查之設計
    ，法院仍應依同法第二百五十八條之三第二項前段之規定，
    以聲請無理由而裁定駁回。
五、本院查：
  (一)聲請人於九十三年二月二十日在臺北縣政府警察局新店分局
    安康派出所向被告二人提出竊佔告訴，其指稱：因我所有土
    地（新店市○○段大楠坑小段十三之四地號）遭甲○○及乙
    ○○二人佔用，並以圍牆圍起後出租作為工廠云云（臺北地
    檢署九十三年偵字第五四三七號卷宗第三頁、第四頁參照）
    ，而聲請人又於九十三年四月七日檢察官偵訊時當庭提出補
    充告訴理由狀，指稱：聲請人所有之二三二地號部分土地被
    納為私用，更以圍牆圍起，作為長禔公司廠區之一部，是被
    告二人拆毀聲請人土地邊界之圍牆，竊佔聲請人所有之土地
    並出租予長禔公司使用，無庸置疑云云（同上卷宗第七七頁
    至第八二頁參照），足見聲請人告訴之內容確實為被告二人
    將聲請人所有之土地出租予長禔公司作為該公司廠區無訛，
    臺北地檢署九十三年度偵字第五四三七號及丙○署九十三年
    上聲議字第三二九七號處分書，均係針對聲請人所為上開告
    訴事實而為調查、處分，有上開處分書正本各一份附卷可稽
    ，並經本院調取上開卷宗核閱無誤，是本件並無聲請人指稱
    臺北地檢署檢察官及丙○署對於其告訴事實有所誤認之情。
  (二)查被告二人與承租人長禔工業股份有限公司九十二年十月二
    十四日所簽訂之房屋租賃契約，其租賃標的為座落在台北縣
    新店市○○段大楠坑小段十三之七（重測後為二三０）地號
    上，建號一六二八八號，門牌號碼為臺北縣新店市○○路九
    十一巷六號之工業用建物，面積一九七．二０平方公尺，並
    無聲請人所指稱「被告二人將聲請人之土地連同被告二人共
    有相鄰同地段二三０、二三三地號及其土地上之廠房出租予
    案外人長禔工業股份有限公司，而由長禔工業股份有限公司
    做為停車使用」之情形，況聲請人於九十三年四月七日檢察
    官偵訊時亦陳稱：（問：工廠是否佔到你的土地？）他們蓋
    起來的沒有佔到我的土地等語（同上卷宗第七三頁參照），
    益證被告二人於客觀上並無侵害聲請人對系爭土地之所有權
    或支配權之行為。
  (三)且依據卷內證據，亦無任何積極證據足以證明被告二人有拆
    除聲請人之圍牆及在聲請人之土地上敷設水泥等行為，故無
    從認定被告二人有何侵害聲請人對系爭土地之所有權或支配
    權之行為。
六、綜上所述，聲請人於偵查中所提出之上開證據，既無從為被
    告甲○○、乙○○二人有罪之佐證，復無其他積極證據足認
    被告等有何竊佔之犯行。堪認臺北地檢署檢察官將本案處分
    不起訴、丙○署檢察長駁回聲請人聲請再議之處分，均屬正
    當，聲請人執前詞指摘原處分不當，求予裁定交付審判，洵
    無理由，應予駁回。
七、依刑事訴訟法第二百五十八條之三第二項前段裁定如主文。
中　　華　　民　　國　　94　　年　　5 　　月　　9 　　日
　　　　　　　　　刑事第九庭審判長法  官  葉建廷
                                  法  官  葉珊谷
                                  法　官　林怡秀
以上正本證明與原本無異。
不得抗告。
      　　　　　　　　　　　　　　書記官　林義盛
中　　華　　民　　國　　94　　年　　5 　　月　　10　　日
